臺灣嘉義地方法院民事判決　九十三年度小上字第三號
　　上　訴　人　丁○○
　　訴訟代理人　戊○○
　　被 上訴 人　丙○○
　　訴訟代理人　甲○○
右當事人間請求損害賠償事件，上訴人對於民國九十三年一月十二日本院朴子簡易庭
九十二年度朴小字第一一０號第一審判決提起上訴，本院裁定如左：
    主      文
上訴駁回。
第二審訴訟費用新台幣壹仟伍佰元，由上訴人負擔。
    事  　　實
甲、上訴人方面：
  一、聲明：
  （一）原判決不利於上訴人之部分廢棄。
  （二）右開廢棄部分被上訴人應給付上訴人新台幣（下同）七萬七百六十二元，及
        自民國九十二年十二月十七日起至清償日止，按照年息百分之五計算之利息
        。
  （三）第一、二審訴訟費用由被上訴人負擔。
  二、陳述：除與原審判決書所載者相同茲予引用外，補稱：損害賠償以回復原狀為
      目的，修護費用之支出係為成就回復原狀之功用，就上訴人而言，修護後之新
      品使用功能，並無新舊品之差異，是原審將修復費予以折舊，顯然不公。再者
      ，上訴人所更換之零件並非新品，上訴人於原審即提出新品價須十一萬餘元之
      估價單及最後舊品價修理費八萬六千之差異，是原審將上訴人所更換之舊品均
      以新品計折算舊年數誤謬甚大。
  三、證據：援用原審之立證方法，並請求訊問證人乙○○。
乙、被上訴人方面：
  一、聲明：駁回上訴。
  二、陳述：援用原審及準備程序所為之聲明、陳述及書狀。
  三、證據：援用原審之立證方法。
    理  　　由
一、上訴人起訴主張：戊○○即上訴人之訴訟代理人於民國九十二年一月二十二日十
    七時五分許，駕駛上訴人所有之車牌ＹＸ—八五四五號自小客車（下稱系爭汽車
    ）沿嘉義縣朴子市○○○路往義竹方向行駛，途經該路段泰鋒加油站前，適被上
    訴人駕駛二Ｗ—二六三一號自小貨車由泰鋒加油站出口處駛出欲橫越文化南路往
    市區行駛，而遭被上訴人撞擊致毀損，因而支付修理費八萬六千元，爰本於侵權
    行為損害賠償請求權之法律關係，請求被上訴人給付八萬六千元，及自九十二年
    九月二十三日起至清償日止，按年息百分之五計算之利息。
二、被上訴人則以：本件車禍系爭汽車之駕駛人戊○○未注意車前狀況，亦與有過失
    ，應負三成之過失責任，且系爭汽車受損之部位為右後車門及右後葉子板處，而
    上訴人請求之修理費用項目包括系爭汽車之右前半部，此部分金額應予扣除。再
    者，被上訴人所有之自小貨車同因本次車禍而受有損害，共支出修理費用九千八
    百八十元，其中零件七千九百八十元，工資一千九百元，茲以其中三成二千九百
    六十四元與應賠付上訴人部分相抵銷等語置辯。
三、查被上訴人於九十二年一月二十二日十七時五分許駕駛二Ｗ—二六三一號自小貨
    車由位於嘉義縣朴子市○○○路之泰鋒加油站出口處駛出，欲左轉彎往市區方向
    行駛時，適有戊○○即上訴人之訴訟代理人駕駛系爭汽車沿嘉義縣朴子市○○○
    路往義竹方向行駛，途經該路段泰豐加油站前，遭被上訴人駕駛前開自小貨車撞
    擊，致系爭汽車右後車門及右後葉子處毀損，被上訴人所有之自小貨車右前車頭
    受損，而當時日間自然光線，天候雨，然視距良好，路面濕潤，速限為每小時五
    十公里等情，有嘉義縣警察局朴子分局九十二年八月二十六日所檢送之調查筆錄
    二份、道路交通事故調查報告表一份、現場照片六張附於本院九十二年朴簡調字
    第一六號卷可稽，及被上訴人所提嘉鑑字第九二０四四六號臺灣省嘉雲區車輛行
    車事故鑑定委員會鑑定意見書附卷可佐，信屬真實。又上訴人主張：系爭汽車為
    其所有，因本次車禍之修理費用為八萬六千元等情，業據上訴人提出行照、標達
    股份有限公司估價單及統一發票各一份為證，雖上訴人主張該估價單係以舊品估
    價，並舉證人乙○○為證，然乙○○經以上訴人陳報之地址通知，均未能合法送
    達，是上訴人上開主張自屬無稽。另被上訴人抗辯上訴人所請求之修理費用包括
    系爭汽車右前半部，而該部分非因本次車禍所造成，依據上訴人所提之估價單，
    因本次車禍所造成之修復費用應為工資五千二百元、烤漆七千零五十三元，零件
    三萬三千九百一十二元等，查經核對上訴人所提出之估價單，其修理之項目確實
    包括非本件車禍所遭撞擊之系爭汽車右前半部，而上訴人嗣亦同意按照被上訴人
    依據前述估價單所核算之上開金額計算，則上訴人所有之系爭汽車因本件車禍所
    造成之毀損之修復費用為工資五千二百元、烤漆七千零五十三元，零件三萬三千
    九百一十二元之事實，堪以認定。
四、按「汽車行至無號誌之交岔路口轉彎車應暫停讓直行車先行。」、「汽車行駛時
    ，駕駛人應注意車前狀況，並隨時採取必要之安全措施。」，道路交通安全規則
    第一百零二條第二項、第九十四條第三項分別定有明文。次按「不法毀損他人之
    物者，被害人得請求賠償其物因毀損所減少之價額。」，民法第一百九十六條定
    有明文。又所謂因毀損所減損之價額，得以修復費用為估定之標準（最高法院七
    十七年五月十七日第九次民事庭會議決議參照）。查被上訴人應注意，能注意，
    竟疏未注意，駕駛汽車由加油站駛出欲左轉彎，未暫停讓直行車先行致撞擊系爭
    汽車，造成系爭汽車受損，為肇事主因，駕駛系爭汽車之戊○○行經加油站未注
    意車前狀況，為肇事次因乙節，亦有前揭台灣省嘉雲區車輛行事事故鑑定委員會
    鑑定意見書一份可憑，則被上訴人就該損害之發生既有過失，自應負損害賠償責
    任。又系爭汽車，因本次事故所支出之修復費用共四萬六千一百六十五元，其中
    零件部分三萬三千九百一十二元。然系爭汽車為八十三年十月份出廠，有上訴人
    提出之行車執照影本附卷可憑，距本件於九十二年一月二十二日肇事時已有八年
    四個月（八十三年十月份及九十二年一月份分別各算一個月），上開換發新品零
    件部分之價額自應予以折舊，又依七十九年一月十二日行政院修正發布之固定資
    產耐用年數表，汽車之耐用年限為五年，以平均法其每年折舊率為十分之二，則
    依平均法計算其折舊額（所得稅法第五十一條及該法施行細則第四十八條第一款
    參照），是本件零件之殘存價額為五千六百五十二元（33912÷（5＋1）＝5652
    ），折舊額為二萬八千二百六十元（00000－0000）×0.2×5＝28260），上開新
    品零件之價額三萬三千九百一十二元，於折舊後，僅餘五千六百五十二元（
    00000－00000＝5652），連同工資五千二百元及烤漆七千零五十三元，合計為一
    萬七千九百零五元。
五、以上被上訴人應賠償上訴人之金額為一萬七千九百零五元。惟按損害之發生或擴
    大，被害人與有過失者，法院得減輕賠償金額或免除之，民法第二百十七條第一
    項定有明文。經查本件車禍之發生，戊○○亦與有過失，且為肇事次因，已如前
    述，而系爭汽車既為上訴人允許戊○○使用，上訴人就戊○○之過失亦應同負責
    任，本院審酌被上訴人駕車由加油站駛出欲左轉彎，未讓直行車先行，上訴人未
    注意車前狀況，致肇本件車禍，而系爭汽車撞擊之位置為右後車門及右後葉子，
    亦即系爭汽車先超越上開自小貨車，才遭該自小貨車由後半部撞擊等一切情狀，
    認戊○○與有過失程度為百分之十，爰減輕被上訴人賠償金額百分之十，依此計
    算，被上訴人應賠償上訴人之金額為一萬六千一百一十五元（17905×0.9＝
    16115，元以下四捨五入）。又被上訴人所駕駛之上開自小貨車為九十一年四月
    出廠，亦因本次車禍受有損害，支出修理費用九千八百八十元，零件為七千九百
    八十元，工資部分為一千九百元之事實，業據被上訴人提出行照、估價單及匯豐
    朴子廠結帳清單各一份、照片數張為證，堪認是實。又該自小貨車為九十一年四
    月份出廠，距本件於九十二年一月二十二日肇事時已有十個月（九十一年四月份
    及九十二年一月份分別各算一個月），上開換發新品零件部分之價額自應予以折
    舊，又依七十九年一月十二日行政院修正發布之固定資產耐用年數表，汽車之耐
    用年限為五年，以平均法其每年折舊率為十分之二，則依平均法計算其折舊額，
    本件零件之殘存價額為一千三百三十元（7980÷（5＋1）＝1330），十個月之折
    舊額為一千一百零八元（0000－0000）×0.2×10／12＝1108，元以下四捨五入
    ），上開新品零件之價額七千九百八十元，於折舊後，僅餘六千八百七十二元（
    0000－0000＝6872），連同工資一千九百元部分，合計為八千七百七十二元。則
    上訴人應負擔之百分之十為八百七十七元（8772×0.1＝877，元以下四捨五入）
    ，被上訴人就此抗辯與伊應賠付上訴人之金額相抵銷，是上訴人所得請求之金額
    為一萬五千二百三十八元（00000－000＝15238）。
六、按「給付有確定期限者，債務人自期限屆滿時起，負遲延責任。給付無確定期限
    者，債務人於債權人得請求給付時，經其催告而未為給付，自受催告時起，負遲
    延責任。其經債權人起訴而送達訴狀，或依督促程序送達支付命令，或為其他相
    類之行為者，與催告有同一之效力。」、「遲延之債務，以支付金錢為標的者，
    債權人得請求依法定利率計算之遲延利息。但約定利率較高者，仍從其約定利率
    。」，民法第二百二十九條第一、二項、民法第二百三十三條第一項分別定有明
    文。查本件上訴人請求被上訴人應賠償之金額，並未定有給付之期限，則自催告
    即起訴狀繕本送達翌日起被上訴人始負給付遲延責任。從而，上訴人本於侵權行
    為損害賠償請求權之法律關係，請求被上訴人給付一萬五千二百三十八元及自起
    訴狀繕本送達翌日即九十二年十二月十七日起至清償日止，按法定利率年息百分
    之五計算之利息部分，為有理由，應予准許。逾此範圍之請求，為無理由，原審
    就超過上開應准許部分，為上訴人敗訴之判決，並就准許部分為假執行之宣告，
    並無不合。上訴意旨就此部分指摘原判決不當，求予廢棄改判，為無理由。
七、據上論結，本件上訴為無理由，依民事訴訟法第四百三十六條之三二第二項、第
    四百四十九條、第四百六十三條、第七十八條、第四百三十六條之十九第一項，
    判決如主文。
中　　　華　　　民　　　國　　九十三　　年　　　七　　　月　　 十九 　　日
~B臺灣嘉義地方法院民事第一庭
~B　　審判長法官
~B　　法　　　官
~B　　法　　　官
右為正本係照原本作成。
本判決不得上訴。
中　　　華　　　民　　　國　　九十三　　年　　　七　　　月　　 十九 　　日
~B　　書　記　官　楊福源
